最高法院民事裁定　　　　　　　一○○年度台抗字第三六四號
再 抗告 人　財團法人法律扶助基金會
法定代理人　吳景芳
訴訟代理人　李艾倫律師
上列再抗告人因原告李孟招與被告葉輝仁間請求離婚事件，聲請
確定訴訟費用額，對於中華民國一○○年三月七日台灣高等法院
裁定（一○○年度抗字第三一三號），提起再抗告，本院裁定如
下：
    主  文
再抗告駁回。
再抗告訴訟費用由再抗告人負擔。
    理  由
本件再抗告人就原告李孟招與被告葉輝仁間請求離婚事件，為原
告即受扶助人所支出之第一審律師酬金新台幣三萬元，依法律扶
助法第三十五條第四項規定，聲請確定訴訟費用額，經台灣宜蘭
地方法院（下稱宜蘭地院）司法事務官裁定駁回後，提出異議，
復遭宜蘭地院裁定駁回，對之提起抗告。原法院以：法律扶助法
第三十五條之立法原意，係將受扶助人原得請求對造負擔之訴訟
費用，於受扶助範圍內移轉至財團法人法律扶助基金會，此觀該
條立法理由及提案說明即明。而財團法人法律扶助基金會之訴訟
費用請求權既係受讓自受扶助人，其權利範圍自不得超過受扶助
人自行請求確定訴訟費用額之範圍。又依民事訴訟法第七十七條
之二十五規定，須法院或審判長依法律規定為當事人選任律師為
特別代理人或訴訟代理人，及第三審律師之酬金，始得列為訴訟
費用之一部。是為扶助所支出之律師酬金比照訴訟救助及第三審
情形而列為訴訟費用係之一部，自應同受民事訴訟法第一百十條
第一項第三款、第四百六十六條之二、第四百六十六條之三規定
之拘束。申言之，於法律扶助情形，仍須法院或審判長依法律規
定為當事人選任律師為特別代理人或訴訟代理人，及第三審之律
師酬金，始得列為訴訟費用之一部。再抗告人為受扶助人所支出
之第一審律師酬金並非法院或審判長依法律規定為當事人所選任
之特別代理人或訴訟代理人所生，依上說明，其聲請確定此律師
酬金之訴訟費用額，於法即有未合。因而維持宜蘭地院所為駁回
異議之裁定，裁定駁回再抗告人之抗告，經核並無適用法規顯有
錯誤之情事。再抗告意旨，猶執前詞，指摘原裁定不當，聲明廢
棄，難認為有理由。末按院字第二○五號解釋係在民國十九年一
月十一日作成，當時由軍政府於十年三月二日公布，國民政府於
十六年六月十二日修正施行之民事訴訟律第一百十四條係規定：
「訴訟費用由敗訴之當事人擔負，但相對人支出之費用以伸張權
利或防禦上必要為限，由敗訴人賠償」。惟自二十四年二月一日
修正公布，以迄目前現行之民事訴訟法第七十八條僅規定：訴訟
費用，由敗訴之當事人負擔。已將「但相對人支出之費用以伸張
權利或防禦上必要為限，由敗訴人賠償」刪除，法律已修正，併
予指明。
據上論結，本件再抗告為無理由。依民事訴訟法第四百九十五條
之一第二項、第四百八十一條、第四百四十九條第一項、第九十
五條、第七十八條，裁定如主文。
中    華    民    國  一○○  年    五    月   十二   日
                      最高法院民事第四庭
                          審判長法官  劉  福  來  
                                法官  陳  重  瑜  
                                法官  吳  麗  女  
                                法官  鄭  雅  萍  
                                法官  黃  義  豐  
本件正本證明與原本無異
                                      書  記  官  
中    華    民    國  一○○  年    五    月  二十四  日
                                                      K